臺灣臺北地方法院交通事件裁定　　　　　　　　　　　九十一年度交聲字第七八號
　　異議人即
　　受處分人　甲○○
右列受處分人因違反道路交通管理處罰條例案件，對於交通部公局臺北區監理所中華
民國九十年十一月十五日所為之處分 (原處分案號：北監六字第裁四０－Ａ0000
0000號），聲明異議，本院裁定如左：
    主      文
異議駁回。
    理      由
一、按設於交通特別繁雜而同向具有多車道之橋樑、隧道、彎道、坡道、接近交岔路
    口或其他認為有必要之路段，以雙白實線標示之標線為禁止變換車道線，用以禁
    止行車變換車道，道路交通標誌標線號誌設置規則第一百六十七條第一項、第二
    項定有明文，是汽車行駛於劃設有雙白實線之道路，即不得任意跨越該雙白實線
    變換車道或行駛，而汽車駕駛人任意跨越兩條車道行駛者，處二百元以上六百元
    以下（即新臺幣【以下同】六百元以上一千八百元）罰鍰，修正前之道路交通管
    理處罰條例第四十五條第十二款定有明文（按道路交通管理處罰條例第四十五條
    第十二款業於民國九十年一月十七日總統令修正公布，僅刪除銀元罰鍰之處罰規
    定並自同年六月一日起施行，惟因交通違規裁罰案件之性質，係道路交通主管機
    關基於職權就個別交通違規行為所為裁罰之決定而對外直接發生法律效果之單方
    行政行為，按實體從舊程序從新原則，本件仍應適用行為時即修正前之道路交通
    管理處罰條例，併此敘明，行政法院五十六年度判字第八十一號判例參照）。再
    汽車駕駛人駕駛汽車違反道路交通管理處罰條例第四十五條規定者，除應依該條
    所規定之罰鍰處罰外，並予記違規點數一點，道路交通管理處罰條例第六十三條
    第一項第一款亦定有明文。又逕行舉發違反道路交通管理事件，經汽車所有人依
    通知單之應到案日期前到案，並告知違規駕駛人姓名、身分證統一編號及住址者
    ，處罰機關應即另行通知違規駕駛人到案依法處理；逾應到案日期，處罰機關應
    依道路交通管理處罰條例第八十五條第三項規定處罰該汽車所有人，違反道路交
    通管理事件統一裁罰標準及處理細則第二十四條亦定有明文，易言之，如汽車駕
    駛人在道路上任意跨越兩條車道行駛，為警當場攔停者，處罰機關固應對汽車之
    駕駛人為處罰，惟若舉發機關並非當場對該部汽車攔停，而係依違反道路交通管
    理事件統一裁罰標準及處理細則第二十三條第一項第五款規定以科學儀器取得違
    規證據資料（如照相機或測速器）逕行舉發者，此際舉發機關只能依上開處理細
    則第二十三條第二項規定對汽車所有人為掣單舉發，而如經舉發之汽車所有人在
    舉發通知單之應到案日期前到案，並告知處罰機關該名任意跨越兩條車道駕駛之
    汽車違規駕駛人姓名、身分證統一編號及住址者，處罰機關應即依前開細則第二
    十四條規定處罰該名違規駕駛人，而如汽車所有人未於應到案日期前到案或雖於
    應到案日期前到案，而未告知處罰機關實際之違規駕駛人者，處罰機關仍應依道
    路交通管理處罰條例第八十五條第三項「本條例關於車輛駕駛人之處罰，如應歸
    責於車輛所有人者，處罰車輛所有人。」規定，對車輛所有人加以處罰。
二、本件受處分人即異議人甲○○所有之車號Ｕ二－二八八號營業小客車於八十九年
    一月二十一日下午二時二十七分許，行經臺北市○○街一九五號，竟任意跨越兩
    條車道行駛，為臺北市政府警察局交通警察大隊中山分隊（以下稱交通警察大隊
    ）員警陳明德以照相機拍照之方式採證，以受處分人所有前開車號汽車有違反前
    揭道路交通管理處罰條例（舊法）第五十四條第十二款規定之行為掣單舉發，因
    交通警察大隊將舉發通知單送達於受處分人未果，乃改採以公示送達之方式完成
    送達舉發通知單之程序，而受處分人又未依限到案，原處分機關乃依道路交通管
    理處罰條例第四十五條第一項（贅載「第一項」三字，因第四十五條未分項）第
    十二款、第六十三條第一項第一款規定（均舊法）、第八十五條第三項及違反道
    路交通管理事件統一裁罰標準及處理細則第四十四條第一項（舊法）之規定於九
    十年十一月十五日逕行裁處異議人罰鍰一千八百元併予記違規點數一點。
三、受處分人聲明異議意旨中固不否認其所有前開車號汽車有在前述時間在劃設有雙
    白實線之前揭路段任意跨越兩條車道行駛之行為，核與卷附之採證相片所顯示之
    情節相符，惟另辯稱略以：我沒有收到違規通知單，故未前往繳納，懇請能將罰
    鍰金額變更為原應繳納金額等語。惟查：
    (一)受處分人之戶籍地自八十五年四月十一日起即設於臺北縣新店市○○路一九一
      巷三十三號迄今，此有戶籍謄本一紙附本院卷可稽，先予敘明。
    (二)次查本件舉發通知單係因向受處分人所有前開車號汽車之車籍地－即受處分人
      之戶籍地－臺北縣新店市○○路一九一巷三十三號投遞，先後兩次催領逾期，
      投遞未果，方由交通警察大隊以公示送達之方式完成送達程序，此有舉發通知
      單、原處分機關九十一年一月十四日函及交通警察大隊之公示送達公告附卷可
      憑，是本件舉發通知單之公示送達程序應認為合法，從而自得視為受處分人不
      在應到案日期前到案甚明。
四、綜上所述，受處分人確有在前揭時間駕駛汽車在劃設有雙白實線之前揭路段任意
    跨越兩條車道變換車道行駛之為違規行為，從而原處分機關依前揭道路交通管理
    處罰條例第四十五條第一項（贅載「第一項」三字，因第四十五條未分項）第十
    二款規定裁處受處分人罰鍰一千八百元，並依同條例第六十三條第一項第一款規
    定併予記違規點數一點，核無違誤，本件受處分人之異議為無理由，應予駁回。
據上論斷，應依道路交通案件處理辦法第十九條，裁定如主文。
中      華      民      國    九十一    年      二      月    二十六    日
                                      臺灣臺北地方法院交通法庭
                                          法  官  曾  啟  謀
右正本證明與原本無異。
如不服本裁定，應於裁定送達後五日內向本院提出抗告狀。
                                          書記官  劉  芸  珊
中      華      民      國    九十一    年      二      月    二十六    日
